【裁判字號】    98,上更(二),64
【裁判日期】    990723
【裁判案由】    貪污
【裁判全文】
臺灣高等法院花蓮分院刑事判決      98年度上更（二）字第64號
上  訴  人
即  被  告  乙○○
選任辯護人  邱聰安律師
選任辯護人  陳舜銘律師
上  訴  人
即  被  告  甲○○
指定辯護人  廖頌熙律師
上列上訴人即被告等因貪污治罪條例案件，不服臺灣臺東地方法
院94年度訴字第223號中華民國96年1月23日第一審判決（起訴案
號：臺灣臺東地方法院檢察署94年度偵字第1439號），提起上訴
，經最高法院第2次發回，本院判決如下：
    主  文
原判決關於乙○○、甲○○部分撤銷。
乙○○共同連續依據法令從事公務之人員，竊取公有財物，處有
期徒刑拾貳年，褫奪公權捌年。共同竊取所得財物公有石塊貳萬
伍仟參佰捌拾貳立方公尺應予連帶追繳並發還行政院退除役官兵
輔導委員會，如全部或一部無法追繳發還時，應追徵其價額或以
其財產抵償之。
甲○○與依據法令從事公務之人員，共同連續竊取公有財物，處
有期徒刑陸年陸月，褫奪公權伍年。共同竊取所得財物公有石塊
貳萬伍仟參佰捌拾貳立方公尺應予連帶追繳並發還行政院退除役
官兵輔導委員會，如全部或一部無法追繳發還時，應追徵其價額
或以其財產抵償之。
    事  實
一、乙○○自民國（下同）87年7月16日起至95年7月15日止，擔
    任行政院退除役官兵輔導委員會所屬臺東農場知本分場（下
    稱知本農場）主任，負責綜理該分場場區土地管理之全般業
    務，為依據法令從事於公務之人員。明知由知本分場管理之
    臺東縣臺東市○○段7362、7364、7365、7386、7387地號等
    國有土地內之砂石均屬公有財物，竟於94年2月間，與以開
    怪手為業之甲○○共同基於意圖為自己不法所有之概括犯意
    ，共謀竊取、出售上開土地上土石，藉以圖利，並為掩護甲
    ○○之盜取行徑，供作遭警員盤查詢問時之託詞，由乙○○
    即自94年2月間起至同年6月間止，先後於94年2月18日、3
    月25日、6月21日製作以合法整地為名義之切結書，記載「
    立切結書人甲○○，與臺東農場知本分場辦理委託經營座落
    臺東市○○段...地號土地，因該地尚未開墾，為耕作之必
    要，地號內大小石頭必須開墾整理，本人保證開墾後之大小
    石頭集中堆放於堤防邊未墾地...」，並由甲○○簽名。乙
    ○○甚至同意甲○○將上開94年2月18日切結書影印後塗改
    日期為94年5月16日以延後整理土地之起迄期間。甲○○取
    得切結書後，隨即與瑞晟砂石行負責人翁水木（所犯貪污治
    罪條例第15條故買公有財物罪業已判決確定）約定以每立方
    公尺70元之價格出售石塊，翁水木即僱用不知情之翁木溪、
    楊兆輝、鄭蘇銘等人駕駛砂石車前往上開知本段7362、7364
    、7365、7386、7387地號土地挖取石塊，並暫時堆置在屬於
    知本農場管理之臺東縣臺東市○○段3832之2、3928地號及
    臺東市○○○段314等地號土地上，由翁水木伺機分批運出
    。乙○○、甲○○以此方式共同連續在上開各土地內竊取體
    積合計約25,382立方公尺之公有石塊並由翁水木運出，甲○
    ○並因而獲得翁水木委由其不知情之妻子翁許貴蘭按月支付
    之94年3月份至5月份之購石金額計約230萬6,620元（各月交
    易價格、付款情形均詳如附表所示）。迄查獲為止尚分別查
    獲其等竊取之10,096立方公尺以及7740.08立方公尺石塊留
    在堆置的土地上，尚未運出。
二、案經臺東縣警察局及法務部調查局臺東縣調查站移送臺灣臺
    東地方法院檢察署檢察官偵查起訴。
    理  由
壹、證據事項
一、按當事人已於準備程序或審判期日明示同意以被告以外之人
    於審判外之陳述作為證據，而其意思表示又無瑕疵時，該被
    告以外之人於審判外之陳述，雖不符刑事訴訟法第159條之1
    至159條之4之規定，但除法院尚未進行該證據之調查，而他
    造當事人復未提出異議，且法院認為撤回同意係屬適當而准
    予撤回者外，基於訴訟程序安定性、確實性之要求，自應賦
    予證據能力，不許當事人事後任意撤回同意（最高法院96年
    度台上字第1284號判決參照）。本案卷內證人甲○○、翁水
    木、翁許貴蘭、翁木溪、楊兆輝、鄭蘇銘於調查站及偵訊中
    之證言，及94年2月18日、3月25日、5月16日及6月21日切結
    書共5張，與94年2月18日切結書草稿1紙、空白之切結書6張
    、臺東縣警察局刑警隊查證報告書所附現場圖1份、相片28
    張、「堆料」（即出車紀錄單）1張、94年5月份出料紀錄1
    本、出車紀錄1冊、94年估價單1本、94年6月份出料單1疊、
    法務部調查局臺東縣調查站94年7月6日會勘紀錄表、臺東縣
    臺東地政事務所土地複丈成果圖各5份、臺東縣臺東市○○
    ○段第314號、知本段第7362、7364、7365、7386、7387、
    3832之2、3928等地號土地登記簿謄本、臺東區中小企業銀
    行（下稱臺東中小企銀）第000000000000之3號綜合存款帳
    戶存摺之影本等證據，均經當事人於原審同意作為證據（見
    第一審卷第116、117頁、第294頁），於本院上訴審亦均未
    聲明異議（本院上訴卷第182頁）。原審及本院審酌前開證
    據作成時之情況，均無何不當之處，除甲○○於調查站所為
    之陳述有部分因為沒有錄音，不具證據能力，理由詳如下述
    之外，其餘部分依刑事訴訟法第159條之5第1項規定，認均
    具有證據能力。
二、至於被告乙○○之選任辯護人陳舜銘律師於本院更審後始爭
    執證人翁水木、翁許貴蘭於調查站時陳述之證據能力，於本
    院審理中又陳明僅爭執翁許貴蘭在調查站所為陳述之證據能
    力（本院卷第80頁），然所舉出之理由係石塊交易之事實與
    被告乙○○無關、提領之現金並無證據證明是用以行賄、當
    時供詞是遭誘導等情，均屬實體上證據證明力有無之問題，
    並非供述過程中有何較不可信之特別情狀。被告既然已經先
    同意具有證據能力，自不容被告於受不利判決再任意以證據
    力之事項爭執其證據能力。辯護人之主張自未可採，從而翁
    水木以及翁許貴蘭在調查站所為之陳述均具有證據能力。
三、共同被告甲○○在調查站及偵查中於下列時間之自白，雖然
    有錄音光碟，但是94年7月1日、7月6日、10月17日等日之訊
    問筆錄，均無法播放，業經本院勘驗確認在卷（本院卷第12
    0頁背面）。由於被告甲○○與被告乙○○具有共犯關係，
    其陳述屬於自白，本案既然缺乏錄音光碟，無法確認被告自
    白之任意性，自應認為其自白不具證據能力。因此上開甲○
    ○在偵查以及調查站所為之陳述筆錄均無證據能力。至於94
    年6月30日部分，甲○○接受檢察官訊問時，雖然沒有辯護
    人在場，但檢察官已經告知得選任辯護人，而且調查站調查
    員在訊問過程中，被告甲○○係以閩南語與調查站調查員對
    談，並主動說出更改切結書是向當時人在臺北之被告乙○○
    請示，有本院勘驗筆錄附卷可參，足見其陳述係出於任意性
    ，自應具有證據能力。
四、被告乙○○之辯護人陳舜銘律師聲請到現場履勘，查證挖取
    石塊之情形。然查本案犯行時間為94年，距離今已5年，現
    場係開放空間，並未扣押，難以確認狀況保存完整，而且本
    案被告甲○○承認確實有挖取石塊之行為，而無論是挖取或
    堆放石塊之地點都屬知本農場之土地，均無確認是否已經運
    離農場外之必要，因此辯護人聲請履勘，本院認為並無必要
    ，應予駁回。
貳、事實認定之理由
一、被告乙○○矢口否認有何竊取公有財物犯行，辯稱：甲○○
    只跟伊說要在知本分場內整地、篩取石塊，伊就是怕會出問
    題所以才製作切結書，目的是要確保甲○○他們不會把石塊
    搬出農場，並指定石塊要放在農場內的未墾地，伊不知道甲
    ○○會把石塊賣給翁水木，且甲○○挖取石塊之土地應不包
    括知本段3928、3832之2地號及射馬干段314地號等土地，該
    3塊土地均僅有堆放土石之情形，又甲○○曾受向知本分場
    承租土地之林榮芳委託整地，亦與乙○○無關；被告甲○○
    辯稱：伊確實有竊取石塊，但伊並未與乙○○、翁水木事先
    謀議，沒有共犯的情形，故伊所犯應僅為普通竊盜罪，而無
    違反貪污治罪條例之情形云云。
二、被告甲○○確實在知本農場內土地盜取石塊，此有下列證據
    為證：
（一）被告甲○○於偵訊（除前開無證據能力部分外）及原審中
      均自白竊取知本農場土石出售之事實，陳稱：伊於94年2
      月間主動向乙○○表示伊想要知本農場所管理未墾地內之
      石塊，乙○○應該知道伊意思是要把石塊拿出去賣，乙○
      ○表示可以讓伊處理那些石塊但也要給他一點費用，伊與
      乙○○談好後，為了避免警方追查，就請乙○○製作切結
      書來掩護，之後伊還沒有開始挖就去找翁水木，告訴翁水
      木伊已經和上面之人談好了，可以用每立方公尺70元的價
      格賣給他，但石塊要等過一陣子風聲過後才能處理，因為
      這樣子如果他被抓就不關伊之事；之後翁水木同意要買石
      塊，伊就於94年3至5月份使用乙○○製作之94年2月18日
      切結書為掩護，開挖臺東縣知本段7365、7387地號土地，
      接著於94年4至5月份使用94年3月25日切結書為掩護，開
      挖知本段7362、7364、7365、7386、7387地號土地，共挖
      取面積17966. 35平方公尺，深度約70公分；又94年5至6
      月份徵得乙○○同意，將原94年2月18日之切結書塗改日
      期為94年5月16日，用作掩護，開挖射馬干段314地號土地
      ，挖取7740.08立方米之砂石；再於94年6月間使用94年6
      月21日切結書作為掩護，開挖知本段3832之2、3928地號
      土地，挖取10,096立方米之砂石，深度1公尺。伊從94年2
      月份至遭警查獲時，應有載運石塊之砂石車約1千車次進
      出知本農場（見偵卷二第4至10頁原審羈押庭訊問筆錄、
      偵卷二第115至117、130至132頁、偵卷三第55、62至66、
      109至110頁、偵卷四第94、95頁、第112至115頁、原審卷
      第257頁，均不在前述無證據能力之內）。被告甲○○歷
      經偵審程序，始終一貫陳稱確實有挖取砂石，顯見其自白
      確與事實相符。而且以證人身分作證時，仍然為同一之證
      述（見偵卷五第60頁訊問筆錄）。甚至在原審審理更詳細
      地證稱：伊於檢察官偵訊中以證人身分所言伊有跟乙○○
      講好挖出來之石頭由伊處理、乙○○並同意出具切結書作
      為掩護都是事實；伊和翁水木就本案石塊之交易方式一開
      始就約定只要伊把石塊放到翁水木指派前來載運之砂石車
      上就算交付完畢，伊有告訴翁水木要晚一點才能去處理那
      些石頭，乙○○有指定伊把石塊放在指定地點，沒有說可
      以賣也沒有說不准賣；本案調查站、地政人員作成之調查
      筆錄及土地複丈成果圖都是由伊和警調人員、地政人員一
      起到現場，確認開挖面積、深度後作成，並經伊確認無訛
      等語（見原審卷第305頁以下）。更足證被告甲○○確有
      在知本農場土地盜取石塊。
（二）被告甲○○在前述自白中陳稱挖取之砂石係出售予翁水木
      ，而翁水木於調查站訊問、偵訊及審理中均自白全部事實
      ，陳稱：伊是瑞晟砂石行負責人，甲○○於94年2、3月間
      主動找伊到知本分場內的1塊農地上看，說地上之石頭要
      賣給伊，原開價每立方公尺82元，後來達成協議每立方公
      尺70元，運輸成本部分由伊自行負責，伊有問甲○○這些
      石頭是否合法，他就拿知本農場之切結書給伊看，說有人
      來問時就拿切結書給他們看，並告訴伊這些石頭須先運到
      堤防邊未墾地上堆放，暫時不能運出去，要等過一陣子比
      較沒有風聲時候才能運出去，所以伊當時就知道這些石頭
      是從知本分場管理的國有土地偷出來的，伊與甲○○談妥
      後就安排翁木溪直接與甲○○聯絡，之後約隔2、3天後就
      開始載運石頭。另外乙○○也曾在伊到知本農場辦理承租
      農場土地事宜時主動問伊是如何幫甲○○載運石塊；伊向
      甲○○買石塊是依照實際載運量按月結算，並扣除先預支
      給甲○○借款，詳細數目是由伊妻子翁許貴蘭直接與甲○
      ○結算，要翁許貴蘭才清楚等語（見偵卷二第56頁至60頁
      、偵卷三第33頁、偵卷三第79至81頁、偵卷四第18至20頁
      、偵卷五第25、26、48至50頁）。其於偵訊中並以證人身
      分具結證稱：甲○○有告訴伊他從知本農場盜採出來之石
      塊可以賣伊，他已經和上面的人講好，並且要伊依上面的
      人交待，先暫時把石塊放在上面的人指定地點，等風頭過
      後一段時間才能處理等語（見偵卷五第68頁）。翁水木證
      述之內容與甲○○所述相符，而且就販售砂石之座落以及
      價格均一一詳述在卷，堪信為真實。
（三）由於翁水木購買砂石必須支出費用，而根據翁水木之妻翁
      許貴蘭於調查站訊問中陳稱：伊於翁水木經營之瑞晟砂石
      場內擔任會計及出納，甲○○自94年3月間起有賣石塊給
      伊先生，每立方公尺70元，於94年3月份共支付甲○○約
      70萬元，94年4月份購買土石總額為16096立方公尺，伊分
      別開立票號0000000、到期日94年5月4日、金額38萬元；
      票號0000000、到期日94年7月15日、金額50萬元及票號
      0000000、到期日94年7月30日、金額246700元之3張農民
      銀行支票給甲○○，94年5月份購買土石總額為6856立方
      公尺，伊分別開立票號0000000、到期日94年6月8日、金
      額15萬元；票號0000000、到期日94年7月30日、金額15
      萬元；票號0000000、到期日94年8月30日、金額179920
      元之3張農民銀行支票給甲○○，94年6月份購買的土石因
      為甲○○尚未拿出貨單與伊結算，故伊不清楚等語（見偵
      卷二第85至86頁）。於偵訊中亦具結證稱：伊在94年4月
      初有支付甲○○3月份的土石錢，共約70萬元，94年4月份
      的土石伊共開3張支票給甲○○，合計0000000元，94 年5
      月份伊開2張15萬元的支票及1張179920元的支票，94 年6
      月份伊依據扣案的出料單計算出當月向甲○○購買的土石
      體積為10266立方公尺，這個月份伊還沒付錢給甲○○等
      語（見偵卷五第11至13頁）。其所述之金錢來往，核與翁
      許貴蘭於中國農民銀行開立帳號00000000000號之帳戶於
      94年間交易明細（見第一審卷第201頁、偵卷二第128頁）
      、支票存根（見偵卷二第87頁）及楊淑珠（甲○○妻子）
      於臺東區中小企業銀行卑南分行帳號000000000000-3號綜
      合存款存摺代收票據明細表（偵卷二第128頁）相符，復
      有扣案之瑞晟砂石行94年6月份出料單1疊可佐。且被告甲
      ○○於原審以證人身分具結證稱：翁許貴蘭證述之各月份
      已付、應付之土石金額及相關支票存根、帳戶交易明細均
      正確無訛（見第一審卷第318頁），堪信證人翁許貴蘭所
      述為真。則既然翁水木確實支付金錢給甲○○，自更足以
      證明翁水木確實向甲○○購買知本農場土地內之砂石。
（四）尤其，翁水木並非僅僅支付金錢而已，實際也派遣司機翁
      木溪前往前述知本農場之土地挖取砂石，亦據翁木溪證述
      明確。翁木溪於調查站訊問中陳稱：於94年3月間甲○○
      透過翁水木的交待，請伊駕駛砂石車至知本分場內甲○○
      指定之地點載運石頭，大部分載運至甲○○指定之堤防邊
      堆放，也有部分載運至瑞晟砂石行之砂石場內堆放，甲○
      ○一開始沒有提供那些石塊的來源證明，後來是在94年5
      月間經警盤查，伊就要求甲○○提供石頭的來源證明，甲
      ○○才出示伊與知本農場簽立之切結書影本（見偵卷二第
      88至90頁）。於偵訊中證稱：伊及其餘砂石車司機楊兆輝
      、鄭蘇銘有駕駛砂石車從甲○○雇的怪手挖石頭的地方把
      石頭載到堤防邊或瑞晟砂石行內，是翁水木先跟甲○○說
      好後，由伊和甲○○直接聯絡；之後94年5月份伊載石頭
      過程中被警方盤查，後來伊告訴甲○○警方要看證件，甲
      ○○過幾天就拿1張切結書影本給伊，叫伊以後拿給警察
      看（偵卷三第38至40頁），均與翁水木所述相符。
（五）而且當時除了翁木溪之外，另外還有幾位司機一同搬運砂
      石。司機楊兆輝於調查站訊問中陳稱：伊自94年5月21日
      起透過翁水木的司機翁木溪而受僱於甲○○，有從甲○○
      整地的地方把石塊載到堤防邊或翁水木的瑞晟砂石行內，
      甲○○說知本分場的人有去看過；伊是向翁水木領酬勞（
      見偵卷二第40至42頁）。於偵訊中證稱：是甲○○僱用伊
      的，但伊是向翁水木領酬勞，伊有把甲○○整地的石塊載
      運到堤防邊或瑞晟砂石行內，從94年5月21日以後大概載
      了10多台車的石塊，甲○○有給伊1張知本分場的切結書
      ，上面有甲○○的簽名及蓋章，甲○○說如果有警察問起
      ，就拿這1張切結書給警察看（偵卷二第49至53頁）。另
      外一名司機鄭蘇銘於調查站訊問中陳稱：伊自94年5月間
      起受僱於瑞晟砂石行負責人翁水木，經翁水木指示到甲○
      ○整地之土地上幫甲○○載運石塊至堤防邊或瑞晟砂石行
      內，事後向翁水木領取酬勞，伊不知道知本分場的人是否
      知道伊把石塊載到瑞晟砂石行（見偵卷二第45至47頁）。
      其於偵訊中亦具結證稱：伊是依照班長翁木溪指示的地點
      、路線載運石塊，甲○○曾拿1張單子給伊，告訴伊如果
      有人問起，就拿這1張給他們看（見偵卷二第51至53頁）
      。
（六）甲○○既然已經自白盜取知本農場內之砂石，其自白並與
      其他證人包含向甲○○購買砂石之翁水木、實際負責支付
      款項之翁許貴蘭以及擔任載運砂石之司機翁木溪、楊兆輝
      、鄭蘇銘證述之情節相符，並有帳冊以及支票存根為證，
      被告甲○○再改稱當時是整地，不是盜取砂石，自不可採
      信。更且如果甲○○當時受託整地，理應知道委託整地之
      土地經營者為何人，而且既然是整地，理應由甲○○雇用
      司機，並且向委託整地之土地經營者收取報酬，但是從挖
      取砂石司機之前述證言可知，司機實際上均係受僱於翁水
      木，報酬是向翁水木領取，則甲○○所稱整地應非實情。
      更且，被告甲○○陳稱當時是幫林榮芳整地，一共工作了
      二十餘天（第一審卷二第296頁），但是在檢察官詰問時
      ，被問到是否知道土地是否已經租給農民時，被告甲○○
      卻說不知道（第一審卷二第301頁）。則既然甲○○連土
      地租給何人都不知道，如何幫承租土地的人整地。顯見甲
      ○○整地之說並不採信。至於林榮芳在原審證稱：承租知
      本農場7436、7437、7438地號等三筆土地，是用隋洪新妹
      的名義承租，在94年3月曾經請被告甲○○整地，當時是
      種植西瓜，工資一個小時1000元，後來漲到1200元，去年
      一共付了5萬多元（第一審卷二第320頁以下）。林榮芳雖
      然證稱確實委託甲○○整地，但是就整地的方式卻證稱：
      整地是要把地整平，讓地在颱風來的時候不會積水，才可
      以種植西瓜，整地時不會向下挖，就是整平順，不會積水
      （原審卷二第320頁以下、第324頁）。然從查獲當時之現
      場照片（偵一卷第4頁）觀之，位於左近之知本段7435地
      號土地，已經十分平整地挖出砂石，深達三公尺，並且將
      大石塊與其他比較小的石塊砂石區別，分別堆放在土地上
      。如果是整地，理應清除大石塊，而將小石塊或者是有利
      農耕的土石留在現場，而且整地之目的既然是在農耕，也
      不應把土地下大量土石挖走。更且依照甲○○在原審證稱
      ，當時的土地確實是供作種植西瓜之用（原審卷第296頁
      ），而種植西瓜並不需要水田或是旱田等良田，縱使是河
      岸旁的沙礫地可以種植，更可見甲○○所稱當時是整地並
      不可採信。
（七）被告甲○○又稱整地費用日後要向土地承租人收取，然卻
      不清楚應支付報酬之人姓名年籍，其於94年6月30日調查
      站受訊時僅稱：「7435是知本廖先生，7436、7437、7438
      是知本綽號阿豐，7415、7417是知本姓謝的男子。酬勞每
      甲20萬元，但要西瓜收成後再付，目前尚未收到。」，同
      日於偵查中供稱：是廖先生叫伊去整地（偵卷一第59、74
      頁）。又於94年6月30日偵查中供稱：上開7435、7436 、
      7437、7438地號土地整地費用，是由另一位住在知本之廖
      先生付給現金20萬元（偵卷一第70頁）。然廖先生與「阿
      豐」非同一人，其既非上開土地之承租人，豈有支付整地
      費用之理？上開翁水木以翁東任名義承租之7417號土地亦
      無任何人向其或翁東任索取整地費用，亦據證人翁水木證
      稱在卷（偵卷三第26頁反面），則被告甲○○所述整地以
      利出租並可從中獲取報酬，自無可信之處。實則，被告甲
      ○○並未收取任何整地費用，業據甲○○94年8月1日於調
      查站及偵查中坦承：7436、7437、7438地號土地整完後未
      向任何人收取費用；伊開始時是找承租人，願意無償幫忙
      整地，條件是石頭讓伊拿走，但承租人都不願意，才會找
      上乙○○，乙○○同意石頭交給伊處理，但石頭不能直接
      在整地處載出，須先放在堤防邊農地後再行處理（偵卷三
      第56、65頁），於94年9月9日於調查中亦為相同之陳述（
      偵卷三第109頁反面），於原審時亦再次證述乙○○同意
      石頭交予伊處理乙情（第一審卷第304頁）。在在證明甲
      ○○整地之說並非實情。況且，甲○○於偵查中供稱：用
      了近300台車次載運整地砂石，每台車400元，約10多萬，
      另怪手油錢及支付怪手司機工資約40多萬元（偵卷一第69
      頁），併以所述乙○○有至現場看伊作業（偵卷一第59頁
      ），其耗費之勞務及金錢，怎可能留待承租人種植之西瓜
      收成後再收付整地費用，而依證人林榮芳於原審所證伊以
      隋洪新妹承租之部分亦僅付給甲○○5萬元而已（原審卷
      第321頁），已足堪認定被告甲○○整地後並不確定能獲
      得承租人支付之報酬，顯可疑另有他圖，而非整地。
（八）而被告甲○○確實將砂石交給翁水木，並且由翁水木分批
      運出知本農場，堆放到所經營之瑞晟砂石場，亦據證人翁
      水木於94年7月4日調查站受訊時證稱：有將甲○○篩採的
      石頭運回瑞晟砂石場但數量不多（偵卷二第58頁反面），
      同日偵查中亦為相同之供述（偵卷二第62頁）。證人翁木
      溪亦證稱：有將石頭載運至瑞晟砂石場場內堆放，有從開
      南到瑞晟砂石場場料台、開發隊到瑞晟料台（偵卷二第88
      頁反面、偵卷三第39頁）。另從瑞晟砂石場搜索扣押之出
      料單上有楊兆輝簽名之「開南至瑞晟中石1台×16洗」及
      鄭蘇銘簽名之「開南至瑞晟中石（福）之出貨單存根聯記
      載（偵卷二第43、44頁、扣押物編號12編頁第765、768、
      773、775頁），併證人楊兆輝及鄭蘇銘於調查站及偵查中
      所證：開南及開發隊均是甲○○所整之地，料台是在瑞晟
      砂石場內，上開記載是伊等自甲○○的開南載運中石至翁
      水木的瑞晟砂石廠洗石子之意，楊兆輝有從「開南」及「
      開發隊」直接載到料台，鄭蘇銘有從開南載運至料台等語
      （偵卷二第40反面、41、42、45反面、46、47、50、52、
      53頁）。堪信被告甲○○確實盜採知本農場土地之砂石，
      並且販售予翁水木。
三、被告乙○○知情並與甲○○共同盜取砂石，亦有下列證據為
    證：
（一）被告乙○○身為知本農場主任，對於場內事物理應清楚瞭
      解有效掌握，被告甲○○從94年2月間起至同年6月間4個
      月期間，雇用三名司機，從知本農場內挖取四萬多立方米
      砂石，並且販售予翁水木，翁水木也已經運出四萬立方米
      之砂石，而挖取砂石必須利用大型機具挖掘，大型貨車載
      運，被告甲○○挖取砂石之土地不限於特定地號，分散在
      不同地點，被告乙○○諉為不知，已與常情不符。事實上
      ，被告乙○○對於甲○○挖取砂石之情形，瞭若指掌，此
      據甲○○在原審證稱：乙○○在開始整地的時候就知道了
      ，乙○○也有看到用怪手挖石頭，（原審卷第300頁）。
      知本農場雇員張洋在原審也證稱：必須巡視農場的土地，
      也有二次看過甲○○開怪手整地，射馬干段314、知本段
      3922地號土地上的石頭都是農墾產生的石頭，當時是主任
      乙○○指定堆放石頭的土地（原審卷二第328頁）。從而
      可證被告乙○○確實知道甲○○在場內土地挖取砂石。
（二）被告乙○○既然知道甲○○挖取砂石，又是在其管有之國
      有土地內，原本應加以拒絕，縱然為了整地，也應加以管
      制，但被告乙○○卻放任被告甲○○挖出深達三公尺的土
      地，有前述照片附卷可證（偵一卷第4頁）。而且被告甲
      ○○在土地內挖取砂石，並不是整地，已如前述，被告乙
      ○○身為主任，負責將土地放租給人民承作經營，對於土
      地是否需要整地，豈有不知之理。被告乙○○知道甲○○
      盜取砂石，非但未加阻攔，甚且協助甲○○製作切結書，
      而且不止一張，由甲○○以承租人之身分於94年2月18 日
      、3月25日、6月21日先後出具切結書內容謂：「…因該地
      尚未開墾，為耕作之必要，地號內大小石頭必須開墾整理
      ，本人保證開墾後之大小石頭集中堆放於堤防邊未墾地…
      ，屆滿後整平種植瓜類，立切結書人決無任何異議，且不
      要求任何補償…。」（見偵卷一第51、52、54頁），以方
      便甲○○挖取砂石。被告乙○○雖然一再辯稱要求甲○○
      出具切結書之目的即在防止甲○○擅自將砂石外運，並不
      是為了掩護甲○○盜取砂石。然而甲○○挖取砂石係為整
      地之用，挖取之地點在知本農場裡，堆置砂石之地點也在
      知本農場裡，被告乙○○只需定期檢查土地上砂石的數量
      ，以卡車運載之體積噸數計算即可，豈有必要出具切結書
      。
（三）更且乙○○又同意甲○○將其原核章之94年2月18日之切
      結書上登載之整地期間起迄及簽立日期加以塗改延後，用
      來應付警察機關巡視盤查，其等行為甚為可議。而上開製
      作切結書及塗改切結書期限之目的，乃為掩護其盜採土石
      之不法行為，迭據被告甲○○於歷次訊問中自白不諱（偵
      卷一第59、68頁、偵卷二第115頁反面、偵卷三第55頁反
      面、偵卷五第58頁），並經證人楊兆輝、鄭蘇銘、翁木溪
      等人證述在卷（偵卷二第51、53、88頁反面、偵卷三第40
      頁），是被告乙○○在被告甲○○出具之切結書核章，應
      非如其所言，純為避免甲○○將土石外運。而且如果切結
      書是為了應付警察機關的盤查，則甲○○既然只是將土石
      挖到堤防邊，屬於知本農場轄管之土地，又何必簽發切結
      書。如果切結書之目的是在限制甲○○將砂石運至指定的
      地點，理應在切結書特別載明應該堆放砂石的地點，又豈
      能僅僅籠統記載放在未墾地，凡此均足以證明被告乙○○
      所言並非實情。
（四）被告乙○○又稱當時為了放租場內土地，因此委請被告甲
      ○○進行整地，然而依照行政院國軍退除役官兵輔導委員
      會（下稱退輔會）89年10月所發布之施政計畫，其中第二
      點規定各平地農場轉為自給自足單位，施政計畫包含直營
      生產計畫、觀光遊憩事業營運計畫、專案計畫以及行政管
      理計畫四個部分，其中直營生產計畫並應考量市場供需、
      農場經營走向及預期成長情形研提等，計畫內容應包含面
      積、品種、實施方法、單位產量、總經費等事項。有該計
      畫書附卷可參（本院更一審卷第86頁以下）。則如果被告
      乙○○確實從事整地開墾，理應有預擬的施政計畫書，送
      請上級機關核准，再依照核定之計畫實施，豈能任意委由
      他人率行整地。而且既然是整地，理應先釐清地號，以確
      認土地面積，計算酬勞，然而甲○○於調查站中卻供稱「
      當時我看中一塊沒人承租的地要挖取砂石的，...，真正
      地號我並不清楚，當時我看那塊地荒廢已久，我因此決定
      挖取砂石。」（偵卷一第58頁反面）。顯見被告乙○○所
      稱整地，並非實情。
（五）被告乙○○之選任辯護人在原審又具狀主張：依行政院國
      軍退除役官兵輔導委員會（下稱退輔會）87輔肆字第2336
      號函規定，自90年度開始，該會各平地農場均轉為自給自
      足單位，乙○○因此遵循該項政策，盡量利用知本分場轄
      區內之土地，以增加該場收入，又為避免受託經營土地者
      於墾地時，盜賣所採取之石塊，乃依退輔會臺東農場農作
      物委託經營契約書第七條規定，書立切結書，交予甲○○
      ，以確保知本分場之利益，非作為掩護甲○○盜賣石塊之
      用，甲○○前開陳述與事實不相符合等語，並提出載有「
      ……依據本會（87）輔肆字第2336號函規定，九十年度開
      始，各平地農場轉為自給自足單位……」等內容之退輔會
      書函影本為證（見本院上更一卷第84頁以下）。卷附退輔
      會臺東農場97年6月20日東農產字第0970001021號函亦說
      明：「本場於94年前，係以合作經營方式訂約，其土地多
      為開發改良後之農地……」、「現行使用之委託經營契約
      書第七條有就土地使用限制做規範『乙方受託使用本契約
      土地……其地上石礫及所挖掘之土方、砂石屬甲方（指退
      輔會台東農場）所有，不得運出或出售，並應依甲方指定
      之地點及方式堆置……』」、「本場未予統一規範切結書
      之樣本……案內考量業務人員依實際需要之執行作為，並
      檢視其內容，為控管土石方流向，實有製作之必要」、「
      87年知本分場兼併至臺東農場後，乙○○（副場長）改任
      知本分場主任，因場長當時對知本分場之授權較多，該切
      結書（指本案之切結書）係知本分場主任乙○○依掌理權
      責及業務需要製作……」（見本院上更一卷第123頁以下
      ）；另依卷內資料，甲○○於第一審並改稱：「（乙○○
      有指定說你必須把挖出來的石頭堆放在他指定的地點，而
      且不准運出去或賣給別人嗎？）有要求我放在一定的地點
      ，沒有講說可以賣」、「（他有沒有說不准賣？）也沒有
      講」、「（他有沒有說不准運出去？）有」、「（照你自
      己的理解，砂石如果不准運出去，是不是不能賣了？）是
      的」（見第一審卷二第315頁以下）。然而既然知本農場
      之土地在94年前已經以合作經營方式交給農民經營，自無
      整地之必要。而且依照前述退輔會之施政計畫，被告乙○
      ○必須先擬好計畫，計畫內容應包含面積、品種、實施方
      法、單位產量、總經費等事項，呈報退輔會核准方得施行
      ，不能任由被告乙○○在毫無計畫之情形下，任意將土地
      交給不知道地號的被告甲○○整地，而且該地既然是種植
      西瓜，並不需要大量挖取砂石，被告甲○○卻是大量挖取
      ，還分類整理，在在均與整地之方式不符。也足以確認被
      告乙○○當時協助甲○○出具切結書，並非只是依其權責
      所為之行為而已，而是與甲○○同謀盜取農場土地之砂石
      。被告辯護人所辯未可採信。
（六）被告乙○○之辯護人另又辯稱，苟如同案被告甲○○及翁
      水木2人所言，乙○○同意將砂石交給甲○○出售，待風
      聲過後再同意甲○○載出農場，然如果乙○○於案發前即
      將退休，新人來接，翁水木如何得以運出？且農場職員並
      非只有乙○○1人，如被其他職員嚴加巡查，翁水木如何
      得以運出？事實上，被告乙○○於95年7月16日始屆齡退
      休，有臺東農場東農產字第0950002639號函（原審卷第
      382 頁），且翁水木已陸續將公有土石運至其瑞晟砂石場
      料台，已如上所述，則同案被告甲○○及翁水木2人上開
      證詞，並無違反事理。更何況依被告甲○○所述，乙○○
      同意公有土石交予伊處理，須先堆置在指定處所後，俟較
      無風聲時再行運出，其與被告乙○○共犯貪污治罪條例罪
      嫌，顯較重於其個人所犯之普通刑法竊盜罪，其於偵查之
      初即有選任辯護律師可提供法律諮詢，其猶在原審證述上
      情，倘非實情，應不至為如上之證述，故其不利於己之證
      詞，堪予採認。
（七）被告乙○○之辯護人再舉被告乙○○在甲○○整地期間，
      即將切結書影本親至知本派出所交付該所所長鍾志峰及警
      員李易珍，請警方不定期巡視，以免土石被載出農場。然
      證人李易珍於本院更一審證述：「（是否乙○○到你們警
      局說之後，你們才去農場加強巡邏？）那地區本來就是我
      們的警巡區，我們都有在巡邏。」「（是否有固定的時間
      巡邏？）沒有固定，都是主管編排的勤務」（本院更一審
      卷第188頁）。證人鍾志峰於本院上訴審證稱：「劉主任
      （指被告乙○○）這個事情爆發之前，他的土地有租給甲
      ○○種植農作物時，我們去查戶口的時候，有看到甲○○
      用怪手在整地，我們有問他是否有合法承租，他有提出租
      約，後來乙○○也有到派出所表示如果他們整地有不合法
      的事情的話，拜託我們加強巡視一下」（本院上訴卷第21
      0、211頁），可知警方在發現甲○○整地後，被告乙○○
      始請求警方巡視農場周邊防止土石遭人竊運。且被告乙○
      ○既能以出具切結書以掩飾其不法，則其縱於警察關注甲
      ○○整地後，到派出所表態請警察加強取締不法，尚難據
      此否認其不法。
（八）同案被告翁水木於調查站及原審中均曾證稱：「（知本分
      場主任乙○○是否知悉你與甲○○合作採取石頭的事？）
      我記得大約是我與甲○○合作之後不久，我前往知本農場
      以許鑫及翁以津的名字承租另二塊地時，乙○○主動問我
      ，你是如何幫甲○○載運的，我告訴他說我們是用「方數
      」在算的，之後他就沒再問什麼？」（偵卷三第80頁反面
      、偵卷四第18頁、第一審卷第449頁），可見被告乙○○
      知悉翁水木幫助甲○○載運開墾挖出土石乙情。翁水木於
      本院更一審否認被告乙○○曾經詢問如何幫忙甲○○載運
      土石一情（本院更一審卷第268頁），然翁水木於本院更
      一審中多次表明其不願到庭作證，無意與本案再有所牽扯
      ，亦可能因事發已久而不復記憶，自應以先前具結後之證
      詞可信。稽以翁水木於91年6、7月起即向知本農場承租土
      地堆置砂石，其之砂石場又係開設於堤防旁對面，並有便
      道可通往砂石場，被告乙○○指定甲○○堆置石塊之未墾
      地就在翁水木承租土地堆料之附近，被告乙○○自承其曾
      至指定堆置地點查看5、6次（偵卷一第110頁），及翁水
      木所證在配合甲○○載運土石時，農場主任和農場的人有
      到現場查看等情（偵卷四第15頁反面），被告乙○○怎可
      能不知甲○○盜賣公有土石犯行。
（九）縱上所述，可知被告乙○○瞭解知道甲○○在知本農場之
      土地盜取砂石，且為了掩護甲○○盜取砂石之行為，協助
      甲○○出具切結書，以避人耳目，而所謂整地之說也與事
      實不符，顯見被告乙○○所辯並不可採信。再從甲○○盜
      挖砂石之數量多達四萬餘立方米，更可證被告乙○○與甲
      ○○確實有共同盜取砂石之犯意聯絡。被告二人罪證明確
      ，犯行洵堪認定。
四、至於被告甲○○挖取石塊之土地是否包括知本段3928、3832
    之2地號及射馬干段314地號土地，因被告甲○○無法確認開
    挖土地之地號，而前開土地係知本分場堆置開墾挖出之土石
    乙情，業據證人即知本分場職員張洋於原審證述在卷，本院
    勘驗後亦未發現有開挖之痕跡，製有勘驗筆錄在卷（本院上
    訴卷第99至101頁）。足以認定在該三筆土地上堆置的土石
    ，並不是被告所挖取，其數量共計10096立方米以及7740.08
    立方米，自應從竊取的數量中扣除。惟被告二人確有竊取砂
    石之行為，甲○○並出售竊取之砂石予被告翁水木堆置於知
    本段3928、3832之2地號及射馬干段314地號土地之土石一節
    ，業經同案被告甲○○及翁水木供承不諱；故甲○○挖取石
    塊之土地雖不包括知本段3928、3832之2地號及射馬干段314
    地號等土地，然並不影響被告二人前揭犯行之認定。起訴書
    誤將知本段3928地號記載為被告二人盜取砂石之地點，因非
    另一犯罪事實，僅此更正，併此敘明。
參、論罪科刑
一、按被告行為後，刑法及其施行法業於95年7月1日修正施行，
    關於新舊法律變更之比較適用，原則上應就罪刑有關之共犯
    、未遂犯、想像競合犯、牽連犯、連續犯、結合犯，以及累
    犯加重、自首減輕暨其他法定加減原因（如身分加減）等一
    切情形，綜其全部罪刑之結果而為比較（最高法院95年第8
    次刑事庭會議決議參照），查此次修法與本案罪刑相關者：
（一）被告行為後，貪污治罪條例第2條關於行為人身份（即犯
      罪主體）之規定，已於95年5月30日修正公佈，同年7月1
      日生效，修正後貪污治罪條例第2條關於公務員之定義，
      應適用同日生效施行之刑法第10條第1項之立法解釋，被
      告乙○○於案發期間擔任知本分場主任（任期自87年7月
      16日起至95年7月16日止），負責綜理臺東農場各分場區
      土地管理及利用全般業務、知本分場區土地委託經營及土
      地利用等業務，有行政院國軍退除役官兵輔導委員會臺東
      農場96年1月5日東農產字第0950002639號函文及檢附之臺
      東農場業務職掌表1份附卷可稽（見第一審卷第382至386
      頁），係刑法所規定之公務人員，無論依新舊貪污治罪條
      例第2條之規定，均屬該條所規範之犯罪主體。另被告甲
      ○○雖非公務員，惟與具有該身分之乙○○共犯貪污治罪
      條例之罪，依同條例第3條規定，應依該條例處斷。
（二）就共同正犯部分，修正後刑法第28條雖修正為二人以上共
      同「實行」犯罪之行為者，皆為正犯，然本案被告乙○○
      、甲○○無論依修正前後之刑法第28條，均屬共同正犯，
      故就此部分新法並未更有利於被告。
（三）連續犯部分：修正後刑法已刪除第56條關於連續犯之規定
      ，亦即本案被告之多次犯行，如依修正後規定，應分論併
      罰再定其執行刑，此較諸修正前僅論以一罪並加重其刑，
      並未更有利於被告。
（四）綜上所述，本案應適用貪污治罪條例及修正前刑法之相關
      規定。
二、核被告乙○○所為，係犯貪污治罪條例第4條第1項第1款之
    竊取公有財物罪；被告甲○○與有公務員身分之人共犯貪污
    治罪條例第4條第1項第1款之罪。被告甲○○雖無公務員身
    分，然依貪污治罪條例第3條規定，仍應論以貪污治罪條例
    第4條第1項第1款之共同正犯。被告乙○○、甲○○2人間，
    就竊取公有財物犯行，有犯意聯絡及行為分擔，均為共同正
    犯，被告乙○○雖然沒有實際參與盜取砂石之行為，但卻協
    助出具切結書，與被告甲○○共謀竊取知本農場所管有之砂
    石，被告乙○○與甲○○確實有共同犯意之聯絡，為共同正
    犯。被告2人所為上開犯行均有多次，且均時間緊接，各觸
    犯構成要件相同之罪名，顯均係出於概括犯意所為，屬連續
    犯，均應依修正前刑法第56條規定各論以一罪，並就除無期
    徒刑外加重其刑。被告甲○○於偵查中供述與案情有重要關
    係之待證事項與共犯乙○○之犯罪事證，因而使檢察官得以
    追訴被告乙○○，且經檢察官事先同意減免刑責（見偵卷五
    第65頁），應依證人保護法第14條第1項規定，減輕其刑。
    本件石塊雖有部分仍置於知本分場管理之土地內而尚未運出
    ，有法務部調查局臺東縣調查站94年7月6日會勘紀錄表及臺
    東縣臺東地政事務所土地複丈成果圖（見偵卷卷四第3至5、
    95 至104頁）可稽，惟被告乙○○、甲○○既已遂行其等竊
    取犯行，同案被告翁水木亦已購入，其等事後將石塊堆置何
    處，並不影響其等已成立之犯行，均附此敘明。
三、爰審酌被告乙○○身為知本分場主任，不思妥善管理農場土
    地，竟濫用職權出具切結書掩護甲○○共同竊取石塊公有財
    物，因而竊取並已運出之公有石塊25,382立方公尺，另留有
    約二萬立方米之砂石在上開土地上，對國家法益危害非輕，
    且於犯後猶飾詞狡辯，未見悔悟，惟衡以該罪法定刑度及本
    案情節，檢察官原求處無期徒刑略嫌過重，且亦經檢察官於
    審理中修正求處有期徒刑並從重量刑（見第一審卷第464頁
    ）；被告甲○○為圖私利，明知石塊公有財物不得擅取，仍
    為本件竊取犯行，且所竊取之石塊數量甚鉅，甲○○因而可
    獲得價款300餘萬元，被告2人犯罪情節非輕，上訴後均矢口
    否認犯行，難認有何悔意，分別量處如主文所示之刑。並均
    應依貪污治罪條例第17條規定諭知褫奪公權，而褫奪公權係
    屬從刑，應隨同主刑適用同一準據法，有最高法院前開刑事
    庭會議決議可參，爰併依修正前刑法第37條第2項規定，分
    別宣告被告乙○○褫奪公權8年、被告甲○○褫奪公權5 年
    。另被告乙○○、甲○○2人因本件犯罪所得財物公有石塊
    25,382立方公尺，應依貪污治罪條例第10條第1項、第2項規
    定予以連帶追繳，並應發還被害人行政院退除役官兵輔導委
    員會，若全部或一部無法追繳時，應追徵其價額發還被害人
    ，並以其財產抵償之。
肆、不另為無罪諭知部分
一、公訴意旨略以：被告乙○○就其與甲○○共同竊取公有財物
    違背職務之行為，連續於94年2月18日之後數日內某日、同
    年5月17日及6月21日先後3次在其於知本分場辦公室內，收
    取被告甲○○所交付之賄賂各5萬、4萬及6萬元，因認被告
    乙○○另犯貪污治罪條例第4條第1項第5款之對於違背職務
    行為收受賄賂罪，被告甲○○另犯同條例第11條第1項之對
    於違背職務行為交付賄賂罪云云。
二、按犯罪事實應依證據認定之，無證據不得認定犯罪事實，刑
    事訴訟法第154條第2項定有明文。又事實之認定，應憑證據
    ，如未能發現相當證據，或證據不足以證明，自不能以推測
    或擬制之方法，為裁判基礎（最高法院40年台上字第86號判
    例參照）。訊據被告2人均堅決否認有收賄行賄之犯行，而
    本案公訴人認被告2人涉有上開犯行主要係以被告甲○○於
    調查站及偵查中之供述及甲○○之妻楊淑珠於臺東中心企銀
    帳戶交易明細中94年5月17日及6月21日各有提領2筆2萬元、
    單筆6萬元之紀錄為據。
三、經查：
（一）翁水木固曾於調查站證稱：「甲○○向我表示，要換地篩
      採石頭的話，要先給上面錢，給後才可以繼續動工」「…
      在要換另一塊地採取石頭的時候，甲○○又問我是不是方
      便可以再借他錢，因為上頭要用才能再動工…」（偵卷二
      第57頁反面、偵卷五第23頁），但此情為甲○○所否認，
      辯稱其向翁水木預支之50萬元乃支付怪手工錢、油錢和修
      理等費用（偵卷二第79頁），實際交付款項20萬元之翁許
      貴蘭亦證稱不清楚甲○○借支之20萬元用途。稽之甲○○
      自承94年2、3月數次因怪手油路故障送修，必須支付費用
      ，顯見該預借之款項並非必然用於行賄乙○○。
（二）又甲○○雖曾供承交付3筆賄款予乙○○，於94年7月22日
      調查站所述：「前後總計付了3次錢給乙○○，第1次是在
      94年2、3月間，我用我身上留存的週轉用現金，拿了5萬
      元給乙○○，第2次是在94年5月17日，我由我太太楊淑珠
      在臺東區中小企業銀行卑南分行帳戶內，以提款卡分別提
      領2次共4萬元，拿去農場交給乙○○，第3次是在94年6月
      21 日上午時間，分別以我太太楊淑珠的提款卡分別提領2
      次共4萬元，當天下午又再提領4萬元現金，合計8萬元現
      金，其中6萬元再次拿去農場給乙○○，另2萬元做為自己
      家用。」（偵卷二第116頁），於94年10月17日偵查中為
      相同之證述，惟稱上開3筆賄款均係在乙○○辦公室交付
      賄款（偵卷五第60頁），於原審再次證述在乙○○辦公室
      交付3筆賄款（原審卷第303頁）。
（三）然而上述甲○○所稱交付賄款之時間、地點，經比對被告
      乙○○之行程，顯然有誤。被告乙○○於94年5月17、18
      日補休2日，17日上午與其長女劉奕妤先行搭乘火車至高
      雄鳳山，再由3女劉佩如駕車搭載至臺南奇美醫院探視當
      時在奇美醫院住院治療之被告胞妹劉春香，至當晚始搭乘
      晚班火車返回臺東，其當日均不在臺東農場知本分場辦公
      室乙情，業據證人劉奕妤證述在卷（本院上訴卷第212至
      214頁），並有被告乙○○之請假單及知本分場簽到簿可
      證（本院上訴卷第138、139頁），故甲○○所稱94年5月
      17日在被告乙○○知本分場辦公室給付賄款4萬元，並非
      事實。另94年6月21日，因行政院退輔會主任委員來台東
      視察，被告乙○○於當日上午即至池上之臺東農場陪同視
      察，下午又至臺東榮民服務處參加「與民有約榮民懇談會
      」，全日不在知本分場辦公室，有臺東農場94年6月大事
      記可證（本院上訴卷第164、165頁），被告甲○○所稱於
      94年6月21日被告乙○○知本分場辦公室給付賄款6萬元，
      亦不實在。甲○○所稱於94年2、3月間交付第1筆賄款5萬
      元乙節，亦僅有甲○○之證述，欠缺其他佐證，併以其所
      稱第2、3筆交付賄款之時地查與事實未合，即無由認定。
（四）況且，被告甲○○於第一審及本院上訴審對於交付上揭金
      錢部分變更其詞，改稱乃為答謝被告乙○○讓伊整地，並
      無對價關係，更於96年11月20日本院上訴審證稱：「那時
      候被羈押，調查局說不是針對我，說出來就沒有罪，也因
      那時候我是很怕。」（本院上訴審卷第216頁），完全否
      認交付乙○○賄款之事實，是被告甲○○此部分之證詞與
      事實不符，顯有瑕疵可指。足認甲○○前所述在前揭時地
      曾經行賄乙○○一事，並非實情。
四、公訴人復未提出其他積極證據，使本院確信被告甲○○確有
    行賄，被告乙○○確有收賄。依上開說明，被告2人此部分
    罪嫌不足，因此部分之犯罪事實與前揭有罪之犯罪事實有裁
    判上一罪關係，爰不另為無罪之諭知。
伍、撤銷改判之理由
一、原審對被告二人盜取砂石犯行，論罪科刑固非無見，惟誤認
    被告二人共犯侵占公有財物罪，並將堆放土石之知本段3928
    、3832-2及射馬干段314地號土地，誤為挖取石塊之土地，
    自有未當，認定事實略有失誤。被告乙○○上訴否認犯罪，
    及被告甲○○上訴謂其僅成立刑法竊盜罪，雖均無理由。然
    原判決既有未洽仍應就此部分撤銷改判。另外原判決認定被
    告甲○○犯有行賄罪，被告乙○○犯有收賄罪，尚屬有誤，
    被告二人上訴否認犯行，為有理由，應由本院就此部分撤銷
    改判。
二、最高法院以被告是否在知本段3928地號盜取砂石、被告乙○
    ○協助製作切結書之用途尚有疑慮為本次發回之理由。本院
    業經分別敘述認定之理由如前揭理由欄三（五）以及四所記
    載，併此敘明。
據上論斷，應依刑事訴訟法第369條第1項前段、第364條、第299
條第1項前段，貪污治罪條例第2條前段、第3條、第4條第1項第1
款、第10條第1項、第3項、第17條，刑法第11條、第2條第1項，
修正前刑法第28條、第56條、第37條第2項，證人保護法第14條
第1項，判決如主文。
本案經檢察官鍾忠孝到庭執行職務。
中    華    民    國    99    年    7     月    23    日
                    刑事庭審判長 法  官  謝志揚
                                 法  官  劉雪惠
                                 法  官  賴淳良
以上正本證明與原本無異。
如不服本判決，應於收受送達後10日內向本院提出上訴書狀，其
未敘述理由者，並得於提起上訴狀後10日內向本院補提理由書（
均須按他造當事人之人數附繕本）「切勿逕送上級法院」。
中    華    民    國    99    年    7     月    23    日
                                 書記官  吳璧娟
附表：翁水木委由翁許貴蘭支付甲○○購石款項之情形：
 ┌──┬────┬──────┬───────────┐
 │編號│結算之月│應付款項總額│付款方式              │
 │    │份      │（新臺幣）  │                      │
 ├──┼────┼──────┼───────────┤
 │ 一 │九十四年│七十萬元。  │扣除甲○○預支之部分款│
 │    │三月份。│            │項後，分數次以翁許貴蘭│
 │    │        │            │於中國農民銀行開立帳號│
 │    │        │            │00000000000│
 │    │        │            │號帳戶之支票支付。    │
 ├──┼────┼──────┼───────────┤
 │ 二 │九十四年│一百十二萬六│由翁許貴蘭以同上帳戶開│
 │    │四月份。│千七百元。  │立下列三張支票支付：  │
 │    │        │            │(1)票號Ｚ0000000│
 │    │        │            │  號，金額三十八萬元，│
 │    │        │            │  發票日九十四年五月四│
 │    │        │            │  日。                │
 │    │        │            │(2)票號Ｚ0000000│
 │    │        │            │  號，金額五十萬元，發│
 │    │        │            │  票日九十四年七月十五│
 │    │        │            │  日。                │
 │    │        │            │(3)票號Ｚ0000000│
 │    │        │            │  號，金額十五萬元，發│
 │    │        │            │  票日九十四年七月三十│
 │    │        │            │  日。                │
 ├──┼────┼──────┼───────────┤
 │ 三 │九十四年│四十七萬九千│由翁許貴蘭以同上帳戶開│
 │    │五月份。│九百二十元。│立下列三張支票支付：  │
 │    │        │            │(1)票號Ｚ0000000│
 │    │        │            │  號，金額十五萬元，發│
 │    │        │            │  票日九十四年六月八日│
 │    │        │            │  。                  │
 │    │        │            │(2)票號Ｚ0000000│
 │    │        │            │  號，金額十五萬元，發│
 │    │        │            │  票日九十四年七月三十│
 │    │        │            │  日。                │
 │    │        │            │(3)票號Ｚ0000000│
 │    │        │            │  號，金額十七萬九千九│
 │    │        │            │  百二十元，發票日九十│
 │    │        │            │  四年八月三十日。    │
 ├──┼────┼──────┼───────────┤
 │ 四 │九十四年│七十一萬八千│未及結算即經檢警查獲，│
 │    │六月份。│六百二十元。│尚未付款。            │
 └──┴────┴──────┴───────────┘
附錄    本判決論罪科刑法條：
貪污治罪條例第4條第1項第1款
有下列行為之一者，處無期徒刑或10年以上有期徒刑，得併科新
台幣1億元以下罰金：
一、竊取或侵占公用或公有器材、財物者。
貪污治罪條例第10條第1項、第3項
犯第4條至第6條之罪者，其所得財物，應予追繳，並依其情節分
別沒收或發還被害人。
前二項財物之全部或一部無法追繳時，應追徵其價額，或以其財
產抵償之。

司法院資訊處製作；財團法人民間司法改革基金會備份。
